【裁判字號】    89,台上,5544
【裁判日期】    890921
【裁判案由】    違反山坡地保育利用條例
【裁判全文】
最高法院刑事判決                              八十九年度台上字第五五四四號
    上  訴  人  甲○○
右上訴人因違反山坡地保育利用條例案件，不服台灣高等法院中華民國八十七年六月
二十五日第二審更審判決（八十六年度上更(一)字第八六五號，起訴案號：台灣桃園地
方法院檢察署八十三年度偵字第一一二○六號），提起上訴，本院判決如左：
    主  文
上訴駁回。
    理  由
按刑事訴訟法第三百七十七條規定：上訴於第三審法院，非以判決違背法令為理由，
不得為之。是提起第三審上訴，應以原判決違背法令為理由，係屬法定要件。且必須
依據卷內資料為具體之指摘，並足據以辨認原判決已具備違背法令之形式，始屬相當
。本件原審依憑上訴人甲○○在偵、審中供認，渠與已判處罪刑確定之廖宗華、關志
華在桃園縣龜山鄉○○○段牛角坡小段一○五、一○五－二地號山坡土地上，未實施
水土保持措施、未經地主同意而經營收費垃圾棄土場，經檢察官當場查獲，並承認在
該地傾倒之廢棄物，遇雨流到下游，影響居民安全等情，核與廖宗華、關志華二人所
供情節相符，並有取締會勘紀錄、勘驗筆錄、現場照片、土地複丈成果圖附卷及當場
查獲之土尾單（帳單）、收費款新台幣一萬八千六百元、挖土機堆土機各一台扣案為
證。復明上述一○五號土地係國有土地、一○五－二號土地為林素英所有，均經政
府公告為山坡地，有桃園縣政府民國八十四年四月六日八四府農保字第○六九三三四
號函、八十五年五月三十一日八五府農保字第一三一三九五號函及土地登記簿謄本、
台灣省山坡地範圍地段明細表在卷可稽。證人林素英證述上訴人在上開土地傾倒廢土
，未經伊同意；另共犯彭春風（另案審理）亦供稱，在系爭土地傾倒廢土，並未申請
核准各情，足見上訴人等未經土地所有權人同意，未依有關法令實施水土保持措施，
即在上述山坡地上經營廢棄物丟置場。又本件案發之時，經各有關機關會勘結果，發
現上訴人等未經申請核准，亦未擬具水土保持措施，在山坡地保育區內大面積傾倒廢
棄物土石、垃圾於山溝間，……雨水挾雜土石等往下游沖刷，造成住戶、農耕作物嚴
重損失，有該會勘紀錄一份在案可憑；且桃園縣政府於八十六年十月十三日以八六府
農保字第一八五四五九號函復：「……甲○○等……擅自於……傾倒廢棄物，由於該
區為林口特定區都市計劃保護區，亦為山坡地保育區，其地質屬紅土台地，地質本極
端敏感不穩定，在全無水土保持措施（沈澱砂池）、邊坡穩定、土砂未夯實……等等
安全作業……因緊臨該區柯厝坑溪上游，每遇豪雨往往將上開廢棄物往下方沖，上方
土砂及廢棄物順著雨水到處流竄，不僅淤積河床亦危害下游住戶生命及農作物耕作…
…。證人柯政德……其所有……土地位於上開廢棄物之下方，其農作物並無受損受災
情形乙事，是僅憑其個人述，並不能概括該區整體山坡地水土資源嚴重遭到破壞…
…」（桃園縣政府八十六年十一月十日八六府農保字第二○九九九三號函內容亦同）
等情。經該院再囑請桃園縣政府農業局承辦人陳玉樹先生於八十七年二月間再至現場
查看，發現現場溪谷確有因土石流失淤積之情形，亦有其提出之照片附卷可證；鄰近
地區居民並有受害之陳訴，復有陳玉樹所函送之陳情書一份可參。可知本件確已實生
廢棄物水土流失之危害，非僅有流失之虞而已。因認上訴人犯行明確，乃撤銷第一審
關於上訴人部分之判決，改判仍論處上訴人共同在公有及私人山坡地內未經同意擅自
從事廢棄物之經營，致生水土流失罪刑。已詳其所憑之證據及認定之理由。而以上
訴人否認犯行，所辯因彭春風與林正義訂有栽種樹苗合約，伊受彭某僱用在現場整地
，不知彭某未擬具水土保持計劃，且鄰地並未受害，僅有水土流失之疑慮，並未發生
具體危險云云，係卸責之詞；又彭春風與林正義所立委託栽種樹苗，無非為掩飾經營
棄土場所為彌縫之舉；另證人柯政德、王永信、陳鄭玉花、林惠雪、陳西照、張意玲
、劉明環、黃金馬等人證言，均不足為有利於上訴人之證明，於判決理由內一一詳予
指駁及說明。從形式上觀察，並無認定事實不依證據等違法情事存在。上訴人上訴意
旨略以，(一)、水土保持法第三十二條第一項之罪，為實害犯。依證人陳玉樹八十六年
十二月八日之供詞，如果下大雨或颱風，會造成土壤流失等語以觀，上訴人所為，僅
造成公共危險之疑慮，而未發生水土流失之具體結果，應不成立犯罪。何況由第一審
法院履勘現場拍攝照片所示及柯政德之證言，可知現場僅堆置廢棄物，並無「龜裂流
失現象」。至於原審法院理由第一段之(五)所述，該院再囑陳玉樹至現場查看，發現現
場溪谷確有土石流失淤積之情形，已在事發三年半以後，現場歷經賀伯強烈颱風（八
十五年七月三十日）侵襲，早已面目全非，何能作為上訴人犯罪之證據。(二)、原判決
依土尾單計算丟棄現場之廢棄物一千一百七十三噸，係包含卡車空車重量之總和，有
違經驗法則。上訴人堆置之廢棄物，共約四百公噸而已。(三)、陳玉樹於八十六年十二
月八日在原審證陳「查獲當日，就是下雨，就已經有龜裂流失現象。」云云，但該日
實未下雨，上訴人聲請原審函氣象局查覆，以發現真實，原審未予調查，顯屬未盡調
查能事。(四)、上訴人請台灣省土木技師公會派員鑑定，認為系爭坡地，尚無發現表層
龜裂或表土流失等情，有該公會八十八年一月十二日（八八）省土技字第一七七號鑑
定報告書乙冊，可資證明。本件顯無水土流失，應不成立犯罪等語。惟查，原判決理
由第一段之(五)已論，原審於八十七年二月間再囑請陳玉樹至現場查看，發現現場溪
谷確有因土石流失造成淤積之情事，亦有其提出現場照片及鄰近地區受害百姓陳情書
附卷可參，足證確已發生水土流失之實害結果，並非僅有流失之虞等詞，所為論斷，
核與卷證資料相符，是查獲當日究竟有無下雨造成流失之現象，與待證事實無關，原
審未函氣象局查獲，並無未盡調查能事之可言。前述上訴意旨第三點所云，自非適法
之第三審上訴理由。另原審計算廢棄物總重，縱有誤算，亦屬更正之問題，且與待證
事實無涉，亦不得據為合法之第三審上訴理由。又上訴人於上訴法律審之本院，始另
提出前述台灣省土木技師公會報告書為證，主張新事證，亦非依據卷證資料執為指摘
之合法上訴理由。至其餘上訴意旨所云，或為單純事實上之爭執、或就證據之證明力
，專憑己見，任意爭論，俱非適法之第三審上訴理由。本件上訴非以原判決違背法令
為理由，其上訴違背法律上之程式，應予駁回。
據上論結，應依刑事訴訟法第三百九十五條前段，判決如主文。
中      華      民      國    八十九    年      九      月    二十一    日
                              最高法院刑事第八庭
                                  審判長法官  吳  雄  銘
                                        法官  池  啟  明
                                        法官  郭  毓  洲
                                        法官  吳  三  龍
                                        法官  呂  潮  澤
      右正本證明與原本無異
                                              書  記  官
中      華      民      國    八十九    年      九      月    二十六    日


司法院資訊處製作；財團法人民間司法改革基金會備份。
